【裁判字號】    98,訴,457
【裁判日期】    980310
【裁判案由】    偽造文書等
【裁判全文】
臺灣板橋地方法院刑事判決               98年度訴字第457號
公  訴  人  臺灣板橋地方法院檢察署檢察官
被      告  甲○○
                    （另案於臺灣嘉義看守所羈押中）
上列被告因詐欺等案件，經檢察官提起公訴（97年度偵字第3492
2 號），本院判決如下：
    主  文
甲○○共同犯行使偽造公文書罪，處有期徒刑壹年貳月。如附表
所示之物均沒收。
    事  實
一、甲○○明知真實姓名年籍不詳綽號「小胖」之成年男子及其
    所屬詐騙集團成員，從事偽造公文書藉以行騙他人牟財之犯
    行，竟為貪圖不法利益而擔任該詐騙集團之「車手」，負責
    冒充警察並領取被害人受騙交付之款項，其與包括「小胖」
    在內之該集團姓名年籍均不詳之成年成員共同意圖為自己不
    法之所有，而基於冒充公務員行使職權、行使偽造公文書及
    詐欺取財之犯意聯絡，先由該集團成員製作偽造抬頭為「台
    北地方法院地檢署監管科」公文（其上並有以不詳方式偽造
    之「台北地檢署」印文及檢察官「張書華」簽名各1 枚）及
    抬頭為「臺灣台北地方法院檢察署偵查卷宗」之卷宗封面各
    1 紙，該集團成員即於97年12月18日上午10時許撥打電話予
    乙○○，佯稱為「臺灣臺北地方法院檢察署檢察官張書華」
    ，向乙○○詐稱「渠所有銀行帳戶因涉嫌洗錢遭凍結，須依
    指示提領款項新臺幣（下同）100 萬元交付員警代為保管」
    等語，欲向乙○○行騙，該集團成員並接續於同日下午撥打
    電話予乙○○實施詐騙，同時要求乙○○備妥100 萬元在臺
    北縣三重市○○街70號前等候往取款項之員警，旋即傳真前
    開偽造公文及卷宗封面予乙○○而行使之，足生損害於臺灣
    臺北地方法院檢察署及乙○○，乙○○因察覺有異報警處理
    ，嗣甲○○假冒員警於同日下午5 時25分許至臺北縣三重市
    ○○街70號前準備向乙○○收取款項，當場為事先埋伏之警
    員查獲，該集團成員之詐欺犯行因而不遂，員警並自甲○○
    身上及隨身背包內起出該集團成員所有供本件所用及所預備
    之已填寫完畢之偽造「臺灣台北地方法院收據」3 紙（每紙
    均有偽造之收款員「林志忠」簽名2 枚）、空白之偽造「臺
    灣台北地方法院收據」6 紙、藍色原子筆3 支及手機1 支。
二、案經乙○○訴由臺北縣政府警察局三重分局報請臺灣板橋地
    方法院檢察署檢察官偵查起訴。
    理  由
一、本件係經被告甲○○於準備程序當庭就被訴事實為有罪之陳
    述，經本院合議庭裁定由受命法官改依簡式審判程序審理，
    則依刑事訴訟法第273 條之2 、同法第159 條第2 項之規定
    ，不適用傳聞法則有關限制證據能力之相關規定，合先敘明
    。
二、上揭事實，業據被告甲○○於警詢、偵查及本院審理時坦承
    不諱，核與證人乙○○於警詢時證述之情節相符，並有前揭
    傳真下載之偽造公文及卷宗封面2 紙在卷可憑（為告訴人乙
    ○○接收後提交員警作為證據之書面，已編入卷宗內，見偵
    查卷第42、43頁），復有前開已填寫之偽造收據3 紙、空白
    偽造收據6 紙、藍色原子筆3 支及供被告與詐欺集團成員聯
    絡所用之手機1 支扣案可資佐證，該等補強證據，已足資擔
    保被告任意性自白之真實性，核與事實相合，堪以認定。事
    證明確，被告犯行，洵堪認定。
三、核被告所為，係犯刑法第158 條第1 項之僭行公務員職權罪
    （指冒充員警部分），刑法第216 條、第211 條之行使偽造
    公文書罪及刑法第339 條第3 項、第1 項之詐欺取財未遂罪
    。被告前開偽造「台北地檢署」印文、檢察官「張書華」簽
    名及「林志忠」簽名之行為，為偽造公文書之階段行為，偽
    造公文書後持以行使，其偽造公文書之低度行為，為行使偽
    造公文書之高度行為所吸收，均不另論罪。被告與包括「小
    胖」在內之詐欺集團姓名年籍均不詳之成年成員間，就上開
    犯行，有犯意聯絡及行為分擔，均為共同正犯。又按95年7
    月1 日修正施行之刑法雖刪除牽連犯之規定，惟以往依牽連
    犯處理之案例，在適用上如以社會通念認宜評價為一行為者
    ，則得視其具體情形以一整體行為論以想像競合犯，是本件
    被告與該詐騙集團成員共同以傳真方式行使偽造公文書以實
    施詐欺犯行，並由被告冒充員警往取贓款，雖合於刑法修正
    前之牽連犯之例，惟就社會一般通念觀之，咸認為一整體行
    為，且渠等前後犯行出於一貫犯意而為，自宜以想像競合犯
    論處，是被告以一行為同時觸犯僭行公務員職權罪、行使偽
    造公文書罪及詐欺取財未遂罪，應依想像競合犯之例從一重
    之行使偽造公文書罪處斷。爰審酌被告正值青年，不思進取
    ，竟貪圖利益擔任詐騙集團取款車手，並冒用司法警察名義
    配合行騙，破壞民眾對檢察機關及司法警察之信任，對社會
    治安已造成一定危害，本應予以重懲，惟念其素行尚佳，因
    一時失慮致罹刑章，並審酌其犯罪動機、智識程度、生活狀
    況及犯後態度良好已見悔意等一切情狀，量處如主文所示之
    刑。扣案如附表編號1 至4 所示之已填寫之偽造收據3 紙、
    空白偽造收據6 紙、藍色原子筆3 支及手機1 支，為該詐騙
    集團成員所有，係供渠等共同犯本件所用及所預備之用之物
    ，附表編號5 、6 之前揭詐欺集團成員用以傳真詐騙乙○○
    之偽造公文及卷宗封面原件，亦為該詐騙集團成員所有，係
    供渠等共同犯本件所用之物，雖未扣案，惟無證據證明已經
    滅失，均應依刑法第38條第1 項第2 款規定宣告沒收。附表
    編號7 所示之複製之「台北地檢署」偽造印文及檢察官「張
    書華」偽造簽名各1 枚，附著於告訴人乙○○接收詐欺集團
    傳真偽造公文原件後下載之書面（見偵查卷第42頁，告訴人
    乙○○接收傳真後提交員警作為證據之書面2 紙，均已編入
    卷宗內，而非屬被告與其共犯所有之物。），雖係詐欺集團
    成員以傳真原件方式複製之偽造印文及簽名，惟該2 枚印文
    、簽名完整、清晰，仍有危害真正名義人及公眾之虞，仍有
    沒收必要，應依刑法第219 條規定宣告沒收。
四、末查，附著於附表編號5 之偽造公文原件上之偽造「台北地
    檢署」印文及檢察官「張書華」簽名各1 枚，暨附著於附表
    編號1 之偽造收據3 紙上之偽造「林志忠」簽名合計6 枚，
    均因已隨同該偽造文書一併沒收，爰不另為重複沒收之宣告
    ；扣案之繳交停車費收據1 紙，則與本案無關，爰不併為沒
    收之宣告；至本案並未扣得與上開偽造印文內容、樣式一致
    之偽造印章，且本案前開偽造公文係由詐欺集團其他成員偽
    造完成後傳真予告訴人已如前述，參以現今科技發達，以電
    腦製圖列印或其他方式偽造印文圖樣並非罕見，本案偽造印
    文既無法斷言係以何種方式為之，又無明確證據可認確有偽
    造印文之偽刻印章存在，爰不併就印章為沒收之宣告，以上
    均附此敘明。
據上論斷，應依刑事訴訟法第273 條之1 第1 項、第299 條第1
項前段，刑法第28條、第158 條第1 項、第216 條、第211 條、
第339 條第3 項、第1 項、第55條、第38條第1 項第2 款、第21
9 條，刑法施行法第1 條之1 第1 項、第2 項前段，判決如主文
。
本案經檢察官彭聖斐到庭執行職務。
中    華    民    國    98    年    3     月    10    日
                  刑事第十庭  法  官  陳正昇
以上正本證明與原本無異。
如不服本判決應於收受送達後10日內向本院提出上訴書狀，並應
敘述具體理由；其未敘述上訴理由者，應於上訴期間屆滿後20日
內向本院補提理由書（均須按他造當事人之人數附繕本）「切勿
逕送上級法院」
                                書記官  林文達
中    華    民    國    98    年    3     月    11    日
附錄本案論罪科刑法條
刑法第158條
冒充公務員而行使其職權者，處 3 年以下有期徒刑、拘役或 5
百元以下罰金。
冒充外國公務員而行使其職權者，亦同。
刑法第216條
行使第 210 條至第 215 條之文書者，依偽造、變造文書或登載
不實事項或使登載不實事項之規定處斷。
刑法第211條
偽造、變造公文書，足以生損害於公眾或他人者，處 1 年以上 7
年以下有期徒刑。
刑法第339條
意圖為自己或第三人不法之所有，以詐術使人將本人或第三人之
物交付者，處5年以下有期徒刑、拘役或科或併科1千元以下罰金
。
以前項方法得財產上不法之利益或使第三人得之者，亦同。
前二項之未遂犯罰之。


司法院資訊處製作；財團法人民間司法改革基金會備份。
